臺灣臺北地方法院刑事判決　　　　　　　　　　　　　九十一年度易緝字第二六號
　　公　訴　人　臺灣臺北地方法院檢察署檢察官
　　被　　　告　甲○○
右列被告因詐欺案件，經檢察官提起公訴（八十五年度偵字第一六九０五號），本院
判決如左：
    主  文
甲○○連續以詐術得財產上不法之利益，處有期徒刑肆月，如易科罰金，以佰元折
算壹日。緩刑貳年。
    事  實
一、甲○○於民國八十一年九月間向中國信託商業銀行股份有限公司（下稱中國信託
    銀行）申請ＶＩＳＡ信用卡及聯合信用卡，於取得信用卡後，明知自己年收入僅
    新臺幣（下同）三十萬元，刷卡累積限額不得超過九萬元，竟意圖為自己不法之
    利益，並基於概括之犯意，全然無清償信用卡代墊款之意願及支付能力，利用發
    卡銀行給予持卡人初期使用信用卡之觀察期間，未查核持卡人使用情形之機會，
    連續刷卡消費，至八十二年五月止僅半年即累計刷卡消費二十五萬五千六百六十
    六元，除償還第一期之部分帳款四千六百五十六元外，餘均未付款，使中國信託
    銀行陷於錯誤，同意予以先行墊償甲○○消費之款項，甲○○以此方式先後多次
    共詐得二十五萬一千零十元之代墊消費款項之不法利益。嗣經中國信託公司追討
    未著，始知受騙。
二、案經中國信託公司訴由臺灣臺北地方法院檢察署檢察官偵查起訴。
    理  由
一、訊據被告甲○○對右揭犯行坦承不諱，核與告訴人中國信託公司告訴狀指訴及告
    訴代理人乙○○陳述之情節相符，並有信用卡申請書、帳單明細表、還款明細表
    等影本附卷可稽，被告自白與事實相符，本件事證明確，被告犯行堪以認定，應
    依法論科。
二、核被告所為，係犯刑法第三百三十九條第二項之詐欺得利罪。其所為先後數行為
    ，時間緊接，所犯罪名相同，顯係出於概括之犯意為之，為連續犯，應依刑法第
    五十六條之規定論以一罪，並加重其刑。公訴意旨認被告所為係犯同法條第一項
    之詐欺取財罪云云。惟查，於本人無資力或無意願支付發卡銀行就信用卡代墊款
    項時，其前往特約商店簽帳消費時，不論所購買者為具體財物或無形之服務，其
    主觀上均係以由發卡銀行先行代為墊付價款之方式，作為其清償對於特約商店所
    欠帳款之手段，而不論被告將來是否會向發卡銀行償付帳款，各特約商店均能自
    發卡銀行取得款項，是被告於簽帳消費時主觀上當無詐取特約商店財物之犯意，
    而各該特約商店於接受被告持卡消費時，僅係同意由發卡銀行承擔被告因消費而
    對該特約商店所負之價金債務而已，在整個交易過程中，各該特約商店均係為自
    己之利益而從事於交易活動，是無從使各該特約商店立於發卡銀行之使用人或代
    理人之地位，而認為係發卡銀行指示各特約商店將財物或服務交付予被告，因而
    縱使特約商店所交付者為現實財物，亦難認被告係詐取發卡銀行之使用人之財物
    ，故而無論在客觀上及被告主觀上所欲詐取者，係消費後先由發卡銀行代行清償
    消費債務之利益。從而被告所為自與公訴意旨所稱之詐欺取財罪之構成要件有間
    ，公訴意旨認被告之該等犯行係屬詐欺取財罪，揆諸前揭說明，尚有未洽，惟起
    訴事實與本院認定之事實仍具同一性，起訴法條應予變更。爰審酌被告犯罪之動
    機、目的、犯罪之手段、犯罪所生之危險或損害、刷卡消費金額二十五萬五千六
    百六十六元，犯罪後坦承犯行等一切情狀，量處如主文所示之刑，以示懲儆。再
    者，被告行為後，刑法第四十一條業已修正，並於九十年一月十日經總統公布，
    於九十年一月十二日生效，茲比較新舊法文修正之結果，其中原舊法第四十一條
    「犯最重本刑為三年以下有期徒刑以下刑之罪，而受六月以下有期徒刑或拘役之
    宣告，因身體、教育、職業或家庭之關係，執行顯有困難，得以一元以上三元以
    下折算一日，易科罰金」之規定，已經修正之新法擴大得易科罰金之範圍，凡「
    所犯最重本刑為五年以下有期徒刑之罪」，符合前開與舊法相同之其他要件下，
    即得易科罰金。本件被告所犯刑法第三百三十九條第一項之罪，為最重本刑五年
    以下有期徒刑之罪，適用新法得易科罰金，對被告而言，自較有利，爰依刑法第
    二條第一項前段之規定，適用裁判時新修正刑法第四十一條第一項之規定為易科
    罰金之諭知，併此敘明。末查，被告前未曾受有期徒刑以上刑之宣告，有臺灣高
    等法院檢察署刑案紀錄簡覆表一紙附卷可稽，被告經此教訓，應知警惕，無再犯
    之虞，並參酌被告惡性尚非重大，且已自白犯行深表悔悟，並已償還積欠告訴人
    中國信託公司之款項，有匯款單在卷足憑等情，本院因認對被告所處之刑，以暫
    不執行為適當，爰併宣告緩刑二年，以啟自新。
據上論斷，應依刑事訴訟法第二百九十九條第一項前段、第三百條，刑法第二條第一
項前段、第五十六條、第三百三十九條第二項、第四十一條第一項、第七十四條第一
款，罰金罰鍰提高標準條例第一條前段、第二條，判決如主文。
本案經檢察官林淑玲到庭執行職務
中      華      民      國    九十一    年    三      月    二十八      日
                                      臺灣臺北地方法院刑事第八庭
              法  官  鄭  佾  瑩
右正本證明與原本無異。
如不服本判決，應於判決送達後十日內向本院提出上訴狀(應抄附繕本)。告訴人
或被害人如對於本判決不服者，應具備理由請求檢察官上訴，其上訴期間之計算
係以檢察官收受判決正本之日期為準。
                                          書記官  何  適  熹
中      華      民      國    九十一    年    四      月       八      日
附錄本案論罪科刑法條全文
刑法第三百三十九條：
一意圖為自己或第三人不法之所有，以詐術使人將本人或第三人之物交付者，處五年
  以下有期徒刑、拘役或科或併科一千元以下罰金。
二以前項方法得財產上不法之利益或使第三人得之者亦同。
三前二項之未遂犯罰之。
